【裁判字號】    90,易,196
【裁判日期】    901221
【裁判案由】    妨害自由等
【裁判全文】
台灣雲林地方法院刑事判決                          九十年度易字第一九六號
    公 訴 人  台灣雲林地方法院檢察署檢察官
    被    告  甲○○
              乙○○
              丙○○
右列被告因妨害自由等案件，經檢察官提起公訴（八十九年度偵字第一三九五號），
本院判決如左︰
    主  文
丙○○損壞他人之小客車玻璃窗，足以生損害於他人，處罰金伍仟元，罰金如易服勞
役以參佰元折算壹日。
甲○○、乙○○、丙○○被訴妨害人行使權利部分，均無罪。
    事  實
一、緣有丁○○平日駕駛ＦＰ－９６６６號小客車載客為生，甲○○、丙○○二人為
    丁○○之客人，丙○○於民國（下同）八十九年三月二十七日十時許，以電話連
    絡丁○○駕駛車牌號碼ＦＰ－９６６６號自用小客車，先至雲林縣元長鄉搭載其
    本人，欲至二崙鄉來惠村，途中陸續搭載甲○○、乙○○、綽號「上輝」等人，
    而甲○○知悉路線，商請丁○○讓其駕車，丙○○坐右前座，其餘三人則坐後座
    。同日十時三十分許，抵二崙鄉來惠國小前，「上輝」與丁○○相繼下車，之後
    丙○○與丁○○因故起爭執，丁○○跑到對面麵攤拿一把菜刀，丙○○見狀，即
    叫甲○○開車搭載丙○○、乙○○離開現場，途中，丙○○突然一時氣憤，持一
    塊磚頭砸破該車右前座車窗玻璃，足以生損害於丁○○。嗣丁○○報警，由警員
    鍾金相、林中鏵駕警車搭載丁○○，於同日十時五十分許，在元長分駐所前之紅
    綠燈前，攔截、逮捕丙○○等人。
二、案經丁○○訴由雲林縣警察局西螺分局報請台灣雲林地方法院檢察署檢察官偵查
    起訴。
    理  由
一、有罪部分：
  一、訊據被告丙○○坦承右揭損壞車窗玻璃，核與另被告甲○○、乙○○所供，及
      與告訴人丁○○於警察訊問、檢察官訊問時所指均相符合，事實已堪認定。
  二、固然，另被告乙○○就右揭毀損事件，與告訴人丁○○，於九十年三月十五日
      在嘉義縣新港鄉調解委員會調解成立，乙○○當場給付汽車修理費新台幣（下
      同）八千三百元予丁○○，丁○○則表示不追究乙○○刑責，有調解筆錄影本
      一件在卷可憑。依照鄉鎮市調解條例第二十五條第二項之規定「刑事事件於偵
      查中或第一審法院辯論終結前，調解成立，經法院核定，並經當事人同意撤回
      者，視為於調解成立時撤回告訴或自訴。」然而，有毀損犯行的是被告丙○○
      一人，並無共犯，公訴人就毀損部分，亦僅起訴丙○○一人。乙○○既非共犯
      ，則乙○○與告訴人調解成立，並表示不追究乙○○刑責，即無刑事訴訟法第
      二百三十九條前段「告訴乃論之罪，對於共犯之一人告訴或撤回告訴者，其效
      力及於其他共犯。」之可言，合先敘明。
  三、核被告丙○○所為，係犯刑法第三百五十四條損壞他人之小客車玻璃窗足以生
      損害於他人罪。本院審酌被告丙○○與告訴人爭執後，一時衝動，對告訴人的
      車窗出氣，造成之損害並不嚴重，且另被告乙○○亦已賠償告訴人之損失等一
      切情狀，從輕量處如主文所示之罰金刑，並諭知易服勞役之折算標準。
貳、無罪部分：
  一、公訴意旨另以：甲○○、丙○○與丁○○係舊識朋友，而丙○○於八十九年三
      月二十七日十時許，以電話連絡丁○○駕駛車牌號碼ＦＰ－９６６６號自用小
      客車，先至雲林縣元長鄉搭載其本人，再至目的地二崙鄉來惠國小前，途中陸
      續搭載甲○○、乙○○等人，而甲○○開車技術較佳，且知悉行進目的地路線
      ，因此，由甲○○商請丁○○由其駕駛該車，而丙○○坐在駕駛座旁，乙○○
      坐在駕駛座後方，丁○○坐在丙○○後方，該車於同日十時三十分許，駛抵二
      崙鄉來惠國小之前，丙○○與丁○○因細故口角起爭執，而丁○○下車欲往駕
      駛座駕駛時，甲○○竟將下車之丁○○推開，而不讓丁○○駕駛該車，此時丙○○、乙○○、甲○○共同基於妨害人行使權利之犯意連絡，由甲○○立即開
      車搭載丙○○、乙○○一同離開，並由丙○○、乙○○拾起現場之路旁磚塊，
      再由車內砸向路旁之丁○○，以妨害丁○○再過來駕車，幸經丁○○及時閃避
      而未砸到。嗣經丁○○報警，而由警員鍾金相、林中鏵駕警車搭載丁○○回警
      局途中，適於同日十時五十分許，碰巧在元長分駐所前的紅綠燈前，當場發現
      該車係停車等紅綠燈，警員鍾金相、林中鏵立即下車逮捕甲○○、乙○○、丙○○，並起出該車。因認被告甲○○、乙○○、丙○○三人均犯有刑法第三百
      零四條之妨害人行使權利罪云云。
  二、訊據被告三人均否認有為了妨害丁○○行使所有權而開走右揭自用小客車之意
      思：
      (一)甲○○辯稱：「我跟丁○○原本就有認識，我們本來就有在一起，不是僱用
        他的車，算起來應該是我向他借車，因為我路比較熟，我才要他讓我開車，
        當時我們要去拿藥，我們本來就有在一起，開到來惠國小時，因為丁○○與
        丙○○說話發生口角，好像是為了一張電話卡的事，丁○○就下車到附近的
        麵攤拿一把菜刀，與丙○○爭吵，丁○○拿菜刀要丙○○下車，丙○○不願
        意，丁○○就拿菜刀砍丙○○的右下手肘，砍幾下我不知道，當時我看到很
        緊張，因為丁○○是我朋友，丙○○是我親戚，我不要見他們吵架，所以才
        把車子先開走，馬上迴轉回來，丁○○就拿一支鐵管對車子前面下方（底盤
        處）打下去，我看丁○○的臉色不是很好看，我想他們會打架，我才開車要
        回去找丁○○的女朋友，叫他來跟丁○○勸導，半路就被警方抓到了。」
      (二)乙○○、丙○○二人亦附合甲○○之辯解，表示「甲○○說的都沒有錯，事
        情經過是這樣的。」
  三、首查：
      (一)雲林縣警察局西螺分局解送人犯報告書上記載「年３月日１０時分許，
        丁○○向警方報稱：在二崙鄉來惠村來惠國小前，其所有ＦＰ－９６６６號
        自小客車被人強行開走，人又被打，由警方循線在上午１０時分許，於元長
        鄉元長分駐所前攔獲該ＦＰ－９６６６號自小客車，當時車內有甲○○、乙○○、丙○○三人。」（見偵查卷第二頁）足見：
        警方開始偵查本案，緣於丁○○之指訴。
        而警方於偵查之初，聽信了丁○○之指訴，並攔截、逮捕被告三人。
      (二)根據丁○○向警方之說法：「年３月日早上９時許，丙○○以電話叫我
        到元長鄉龍岩村載他，並約定要載四人至二崙鄉來惠村，每人車資二百五十
        元，車資共一千元，之後又到元長村載甲○○，而甲○○說他開車技術較好
        ，於是就讓甲○○開車，而我就坐後座，沿路至元長鄉子茂村載乙○○，並
        至崙背圓環旁載一位男子叫『阿輝』，住那裡、其姓名我不知道，到了二崙
        鄉來惠國小前停車，『阿輝』下車打公用電話，因為車上都有大哥大，並且
        『阿輝』在車上亦有使用大哥大與人連絡，我懷疑有什麼事情怕人知道，才
        下車打公用電話，我就下車假裝要小便，而後我發現『阿輝』以電話與對方
        說『查甫要一錢，查某要半錢』我心裡想他們要買毒品，我就回到我的自小
        客ＦＰ－９６６６號前乘客位置旁說『你們到國小了，車錢也要算一下，車
        子的鎖匙交給我，我要回大林交流道排班賺錢。』結果丙○○以手肘打我，
        並說『等一下。』我便腳在車外，身子進入車內拿車子鎖匙，於是丙○○雙
        手連續打我的腹部，並將我推出車外，之後甲○○即駕ＦＰ－９６６６號自
        小客發動駛離現場，約過二分鐘，甲○○駕自小客ＦＰ－９６６６號再返回
        ，並加速油門要以車撞我，我即閃避他，並順手拿起路旁的木頭，要丟他們
        ，結果丟到我的自小客ＦＰ－９６６６前保險桿，而乙○○及丙○○兩人在
        車內以磚頭向車外的我丟，不慎磚頭丟到我的右手掌。之後，甲○○亦駕自
        小客ＦＰ－９６６６離開，我即向警方報案，之後丙○○又打電話給我說『
        要是敢的話，你一個人到元長７－商店來。』於是我請警方陪我去，而在
        元長鄉元長分駐所前，年３月日１０時分當場發現甲○○駕ＦＰ－９６
        ６６自小客，車上並乘坐乙○○及丙○○。」「甲○○及丙○○是我的顧客
        ，偶而會叫我的車子載他，而乙○○及『阿輝』，我不認識。」「我們之間
        沒有仇恨。」「我以自小客ＦＰ－９６６６在嘉義縣大林交流道排班載客為
        業，而ＦＰ－９６６６是我本人所有。」（見警卷丁○○筆錄）根據丁○○
        向警方之描述，可以確定：
        被告甲○○、丙○○均是丁○○的客人，相互認識。
        被告三人在來惠國小前，與丁○○發生了爭執，被告三人之後也開走了右
          揭小客車。
        然而，丁○○之所以能很快地請警方找到該小客車，並逮捕被告三人，則
          是根據丙○○之電話告知。
  四、次查：
      (一)甲○○於警訊時供稱「年３月日上午９時，由丙○○叫車，由我負責開
        車，車上載有丙○○、乙○○，及車主丁○○計四人。從元長保齡球館出發
        到二崙來惠國校前找朋友『上輝』，到了來惠國小就發現丁○○與丙○○、
        乙○○不知何故口角打架，丙○○叫我開車走，於年３月日上午１０時在
        元長分駐所前被警方攔獲帶回偵訊。」（見警卷甲○○筆錄）
      (二)乙○○於警訊時供稱「我本來在家睡覺，是阿福開ＦＰ－９６６６號自小客
        車，內載丙○○去載我的，後又去載甲○○，途中又載一位叫『上輝』、體
        壯，約二十歲之年輕人。後就直接將車停到國小前。『上輝』的男子就下車
        ，說要去打電話，過一會車主阿福就亦下車。」「到來惠國小前時約上午１０
        時許，為何起爭吵，我並不清楚。」（見警卷乙○○筆錄）
      (三)丙○○於警訊時供稱「‧‧‧接著甲○○說要找一名叫『上輝』的男子，我
        不知道他要找『上輝』幹什麼。」「‧‧車子是甲○○向丁○○說要開的，
        丁○○也答應。大約在本日時到二崙來惠國小外時，『上輝』就下車去
        打電話，丁○○也跟著下車，丁○○忽然拿一把菜刀要我下車，我就趕快叫
        甲○○把車子快開走。」（見警卷丙○○筆錄）
      (四)互核被告三人與告訴人丁○○之警訊筆錄，可以確定：
        確有丁○○所說的「阿輝」之人上車，而此人則為甲○○之朋友。到了來
          惠國小，「上輝」確下車打電話，丁○○也跟著下車。
        「上輝」、丁○○下車之後，丁○○與車上的丙○○發生了爭執，丙○○
          因而叫正在駕駛座的甲○○將車開走。
        關於爭執的原因：
          (1)甲○○、乙○○二人表示「不清楚」，衡諸常情，應係另有隱情。
          (2)至於被告丙○○表示「丁○○忽然拿一把菜刀要我下車，我就趕快叫吳
            旻斌把車子快開走。」固亦有其可能，惟為何丁○○拿一把菜刀要伊下
            車，丙○○則又有意隱瞞。
          對於爭執之起因，被告三人於警訊時既刻意隱瞞，則丁○○所供「伊發現
          『阿輝』下車是要買毒品，因而到車子旁邊趕丙○○等人下車」一節，自
          有幾分可信。至於被告三人之後於檢察官訊問時或本院訊問時所供爭執之
          原因，已有足夠之時間杜撰，因而可信度不高，且爭執之起因，與被告三
          人為何開走右揭小客車，並無直接關連，乃無再予推斷之必要。
      (五)至於爭執之形式，是否確有如被告丙○○所說「丁○○忽然拿一把菜刀要我
        下車，我就趕快叫甲○○把車子快開走。」則有待推敲：
        於3.檢察官訊問時，其餘二位被告亦均已提到此一情節（見偵查卷第
          一二－一三頁）：
          (1)丙○○供稱「是丁○○拿菜刀要砍我‧‧」
          (2)甲○○供稱「‧‧丁○○也下車至附近的麵攤拿一支菜刀來，要砍徐坤
            南，我就將車子開走‧‧」「‧‧我當時如果沒有把車子開走，丙○○
            可能會被丁○○砍死‧‧」
          (3)乙○○供稱「‧‧到來惠國小時，『上輝』先走，丁○○去拿一支菜刀
            要砍丙○○，我們就把車子開走‧‧」
        丙○○於6.檢察官訊問時，又指稱（見偵查卷第三０頁）：
          問：丁○○下車至拿刀子回來約多久？
          答：三至五分鐘，他用刀砍我，砍到右手。
          ‧‧‧‧‧‧‧‧‧‧‧‧
          問：丁○○說你有用磚塊砸他。
          答：‧‧‧刀子是他向雜貨店拿的。
        乙○○於6.檢察官訊問時，再供稱（見偵查卷第二八頁）：
          問：菜刀一支現在何處？何人的？
          答：丁○○到附近的商店、住家拿的，要砍丙○○，砍到丙○○的左手肘
              關節部位，傷得很輕，菜刀現不知在何處。
          問：菜刀何來？
          答：是丁○○下車去拿的，不知他與丙○○在車上有何糾紛、口角，好像
              是欠他錢，詳情不知。
        於2.檢察官同時訊問被告三人與告訴人丁○○時（見偵查卷第六九－
          七０頁）：
          (1)丙○○、乙○○供稱「‧‧丁○○本要拿刀砍我們，我們就離開。」
          (2)丁○○供稱「（問：有無拿刀砍丙○○、甲○○、乙○○？）沒有‧‧
            ‧他們說要去二崙，我不願意，我就拿木塊要打丙○○，他們有拾磚頭
            要丟我，但丟不到，後來他們就將車子開走‧‧‧」
        於本院7.訊問時，甲○○供稱「‧‧‧我邊開車丙○○與丁○○就在
          車上吵，開到二崙來惠國小時，我停車，丁○○就下車到附近麵攤拿菜刀
          ，當時丙○○還坐在副手座位上，丁○○拿菜刀來時，我說阿福你要作什
          麼，拿菜刀，當時丁○○有點神智不清，丙○○說：你還在茫。丁○○就
          用刀往丙○○右手砍下去，砍好幾下，丙○○叫我車子先開走，我不放心
          再開回來，停車，丙○○就下車拿磚塊，丁○○就拿一支鐵棍敲車子的底
          盤，後來我想把車子開去給丁○○的女朋友，半途丙○○不高興就拿磚塊
          打車窗玻璃。」
        於本院12.7.審理時，
          (1)甲○○表示「關於菜刀的事，要麵攤的阿婆才知道，因為他去報案不可
            能拿著菜刀，應該會丟掉。」
          (2)丙○○、乙○○表示「她的名字我們不知道，麵攤的位置是在來惠國小
            對面的雜貨店。」
        本院認為丁○○既供稱「‧‧我就拿木塊要打丙○○，他們有拾磚頭要丟
          我，但丟不到，後來他們就將車子開走‧‧‧」則：
          (1)當時，丁○○可能真的拿一把菜刀在手上，惟事後在接受偵訊時，卻避
            重就輕地說是「拿木塊」。
          (2)然而，丁○○拿了一把菜刀之後，是否砍了丙○○，則存疑。於3.
            案發之日，丙○○於警訊時只供稱「‧‧丁○○忽然拿一把菜刀要我下
            車，我就趕快叫甲○○把車子快開走。」其餘二人甲○○、乙○○，連
            同丙○○，於當日之檢察官訊問時，亦僅只加重情節為「丁○○拿菜刀
            『要砍』丙○○」，被告三人即將車子開走云云。再者，丙○○始終未
    能提出傷單，則所謂「砍到右手肘」「砍到左手肘」「砍好幾下」云云
            ，當係誇張之說法。
          (3)是否有拿菜刀，固難以一時確定，惟堪以確定的是，雙方有肢體衝突，
            且該衝突可能導致身體受傷。是以，被告三人將車子開走之原因，即有
            可能是：
            (甲)為了避免雙方繼續相互攻擊，造成傷害。
            (乙)也有可能故意將車開走，以妨害丁○○行使所有權。
            (丙)當然，也有可能兼而有之。
        本院為確定是否有丁○○拿菜刀之情節，請雲林縣警察局西螺分局派員查
          明「來惠國小對面是否有一個在雜貨店前的麵攤，該麵攤是否有一個阿婆
          ，而當時是否確有人到其麵攤拿一把菜刀，拿菜刀做了什麼事」經該分局
          派員查報之結果，確有此一麵攤之存在，且有該把菜刀，婦人廖秋並向偵
          查員供稱「案發時，我蹲在攤位旁洗碗，當我聽見爭吵聲時，我才抬頭察
          看，看見有一年輕人拿著我做生意用的菜刀，站在攤位前大罵，因為說著
          國語，我也聽不懂，且持菜刀的年輕人和誰吵架，我也不清楚，當我向持
          刀的年輕人要回我的菜刀後，這位年輕人還是站立在攤位附近‧‧‧」此
          有該分局函送婦人廖秋持菜刀立於該麵攤前之照片二紙及婦人廖秋之警訊
          筆錄在卷可稽。堪認：
          (1)丁○○確有拿菜刀在手上，以備與丙○○爭執。
          (2)則被告三人為免受傷而開走丁○○之小客車的可能性，即大為增加。
          (3)固然，被告等亦有可能是生氣而故意開走該小客車，以妨害丁○○行使
            所有權。然而，基於無罪推定之原則，本院認為公訴人所指被告三人妨
            害丁○○行使權利之犯行，證據尚有不足，應予諭知無罪。
參、據上論斷，應依刑事訴訟法第二百九十九條第一項前段、第三百零一條第一項，
    刑法第三百五十四條、第四十二條第二項，罰金罰鍰提高標準條例第一條前段、
    第二條，判決如主文。
本案經檢察官謝奇孟到庭執行職務。
中    華      民      國      九十    年      十二    月    二十一    日
                                      台灣雲林地方法院刑事第一庭
                                              法  官  林  輝  煌
右正本證明與原本無異。
如不服本判決，應於送達後十日內向本院提出上訴狀（須附繕本），上訴於台灣高等
法院台南分院。
告訴人或被害人對於本判決如有不服，而請求檢察官上訴者，其上訴期間之計算以檢
察官收受判決正本之日期為準。
                                              書記官  蕭  應  欽
中      華      民      國      九十    年      十二    月    二十一    日
附錄本案論罪科刑法條全文：
中華民國刑法
第三百五十四條
  毀棄、損壞前二條以外之他人之物或令致不堪用，足以生損害於公眾或他人者，處
  二年以下有期徒刑、拘役或五百元以下罰金。
（本條文之罰金刑，應依罰金罰鍰提高標準條例之規定，提高為十倍）


司法院資訊處製作；財團法人民間司法改革基金會備份。
